【裁判字號】    89,易,1780
【裁判日期】    901123
【裁判案由】    詐欺
【裁判全文】
臺灣高雄地方法院刑事判決                        八十九年度易字第一七八號
    公  訴  人  臺灣高雄地方法院檢察署檢察官
    被      告  乙○○
右列被告因詐欺案件，經檢察官提起公訴（八十八年度偵緝字第一四四四號），本院
判決如左：
    主  文
乙○○無罪。
    理  由
一、公訴意旨略以：被告乙○○係友鑽汽車股份有限公司（下簡稱友鑽公司）之實際
    負責人，竟意圖為自己不法之所有，於民國八十七年十一月間，在高雄市三民區
    ○○○路四五三號之計程車展示場，向告訴人丙○○佯稱：願意出售總價為新台
    幣（下同）四十五萬三千六百元之喜美一千三百ＣＣ營業用小客車予丙○○，並
    負責代向財資企業股份有限公司（下簡稱財資公司）申請辦理三十五萬元分期貸
    款云云，致使丙○○信以為真，陷於錯誤，而簽發每張金額均為一萬二千六百元
    、付款人為台新國際商業銀行之三十六張支票，由乙○○轉交財資公司，用以支
    付上開分期貸款款項，孰料乙○○隨即避不見面，且迄未交付該車，丙○○始知
    受騙，因認被告涉有刑法第三百三十九條第一項之詐欺取財罪嫌云云。
二、按犯罪事實應依證據認定之，無證據不得推定其犯罪事實；又不能證明被告犯罪
    者，應諭知無罪之判決，刑事訴訟法第一百五十四條、第三百零一條第一項前段
    分別定有明文。又告訴人之指訴，本以使被告受刑事追訴或處罰為目的，故其陳
    述是否與事實相符，自應調查其他證據，以資審認，最高法院著有六十九年台上
    字第一五三一號判例意旨可資參照。再按刑法第三百三十九條第一項之詐欺取財
    罪，必須行為人自始基於不法所有之意圖，以客觀上足以使人陷於錯誤之手段，
    欺矇被害人使之交付財物，並受有財產上實質之損害，始足當之；若所使用之手
    段在客觀上不能認為詐術，亦不足以使人陷於錯誤，復未受有財產上實質之損害
    ，且無受損害之虞，依最高法院四十六年度台上字第二六０號判例意旨，即不得
    以詐欺罪相繩。
三、公訴人認被告涉有前揭詐欺取財罪嫌，無非以前開事實，業據告訴人丙○○指訴
    綦詳，且被告亦不諱言有上開售車予告訴人之事，復有告訴人所簽發之金額三十
    五萬元之本票、授權書影本、附條件買賣契約書影本各一份附卷可稽，參以被告
    無法明確交代該輛汽車現於何處，且又拒絕與告訴人解決債務等情，資為其論據
    。
四、質之被告乙○○固供承有上開以附條件買賣方式售車予告訴人丙○○，並代為申
    請辦理貸款及迄今尚未交車等情，然堅決否認有何詐欺犯行，辯稱：伊出售予告
    訴人之該車係向南陽實業股份有限公司（下簡稱南陽公司）借展，因日後均供作
    計程車之用，故委託暐泰汽車有限公司（下簡稱暐泰公司）烤漆變更顏色，但因
    伊與該公司之經理趙怡堯前有債務糾紛，趙怡堯遂將該批車輛扣住不還以抵償伊
    欠趙某之款項，伊並非刻意不交車；伊因延遲交車，有幫告訴人繳付分期付款之
    車款二期，沒有詐欺意圖等語。經查：
（一）右揭被告乙○○為友鑽公司之經理兼實際負責人，於上開時、地，以附條件買
      賣之方式，將ＨＯＮＤＡ廠牌ＣＩＴＹ一‧三型小客車（引擎號碼ＴＡ－ＡＡ
      ０九六０九號）一輛出售予告訴人丙○○作為計程車，被告並代向財資公司申
      辦三十五萬元貸款，告訴人因之簽發三十六張面額均為一萬二千元之支票予財
      資公司，供日後逐期支付分期車款之用，惟被告隨即避不見面，迄未交車等事
      實，固據告訴人丙○○於偵訊及本院調查、審理中指訴綦詳，並有其所提出之
      本票、授權書、附條件買賣契約書影本各一份在卷可憑。又上開車輛係八十七
      年九月間，被告向南陽公司所商借代為展示、銷售之二十三輛同型小客車之其
      中一輛，該批車輛之所有權仍屬於南陽公司等情，復經本院依職權函詢南陽公
      司屬實，有卷附南陽公司借展車輛引擎號碼清單一份、計程車展示計畫申請單
      十一紙附卷可稽。
（二）又被告將上開向南陽公司商借展售之二十三輛汽車，全數交予暐泰公司烤漆，
      嗣因被告本身與該公司經理趙怡堯之欠款糾紛，遭趙怡堯扣住其中十二部車拒
      絕返還，當中確包含前揭被告出售予告訴人之該車等事實，已據被告於另案趙
      怡堯所涉犯業務侵占罪之台灣士林地方法院八十八年度易字第一三四０號案件
      警、偵訊及審理時迭次供承明確，並經證人即南陽公司銷售主任王祥明於該案
      審理中證稱屬實，復為該判決事實所認定在案（該案被告趙怡堯嗣經判處有期
      徒刑八月確定），均有該案警訊、偵查及審判等歷次筆錄及判決書影本各一份
      附卷可佐。參以被告辯稱：伊因車被趙怡堯扣住而未能交車，故有幫告訴人繳
      交二期車款一節，已據告訴人自承：伊簽發之三十六張用以支付分期車款支票
      有兌現二張，但錢不是伊所繳，事後伊向財資公司查詢始知被告有幫伊繳二期
      貸款，伊並無實際支付貸款等語在卷（本院八十九年五月十一日、同年十二月
      十八日、九十年六月十一日訊問筆錄參照），並經本院函查台新國際商業銀行
      高雄分行屬實，有該行八十九年十二月二十日（八九）台新高字第八九０二八
      一號函暨所附丙○○支票存款帳戶交易明細表存卷可按，苟被告於售車之際確
      有詐騙意圖，衡情豈有事後再幫告訴人繳交分期貸款款項之理，足徵被告於訂
      約後未能依約交車，確係因案外人趙怡堯扣車未還所致，其前開所辯：伊是真
      正要售車予告訴人，因車被趙怡堯扣住而未能交車等情，洵屬有據，堪可採憑
      。至八十七年十二月間，被告取回趙怡堯歸還之十二部車後（內包含售予告訴
      人之該車），旋將之質押予高雄市之熊鷹當鋪一情，固有卷附南陽公司回贖之
      收據一紙可稽，然被告已於本院審理中堅決否認係伊主動至該當鋪質押典當，
      並供陳：伊係遭地下錢莊之人逼債，由地下錢莊之人押住車輛自行前往當鋪典
      當等語在卷（見九十年十一月九日審判筆錄），衡之被告乃於台北市北投區之
      暐泰公司領回趙怡堯歸還之車輛，苟其意圖將該批借展之車輛換取現金，焉有
      捨棄就近質押於當地當鋪之便，反大費周章遠運至高雄質押典當之理，益徵其
      上開所辯：遭地下錢莊載走典當，伊不知其中有告訴人之車輛等情，與常情無
      違，亦堪信採。綜上，被告既循正常程序展售車輛，並無施用詐術之情形，自
      難僅憑該嗣後未交車之狀態，遽以推論被告自始即有詐欺之主觀不法意圖甚明
      。
（三）被告代告訴人向財資公司申辦貸款三十五萬元後，財資公司乃將該款項匯予南
      陽公司，被告並未收受該筆款項一節，此亦有卷附財資公司所出具之八十九年
      十二月二十九日陳報狀一份可憑，雖南陽公司弗承有收受上開款項，惟其亦未
      提出該筆款項係被告所收受之事證供本院查核審究，是亦無積極證據足資認定
      該筆款項確為被告收受或遭被告侵吞甚明。又告訴人並未支付任何貸款款項一
      情，已據其自承在卷，詳如前述，而本件告訴人購車時並無支付頭期款一情，
      觀之其所提出之卷附附條件買賣契約書甚明。綜上，被告係於售車予告訴人後
      ，因自身與案外人趙怡堯及地下錢莊之債務糾紛，至該車遭質押，無法依約交
      付，客觀上並無施用詐術之行為；其事後自知理虧，尚主動代告訴人繳付二期
      分期款，益徵其主觀上亦無為自己或第三人所有之不法意圖，是被告上揭所為
      ，核與詐欺罪之構成要件有間，尚難以該罪相繩。此外，本院復查無其他積極
      證據，足證被告確有公訴人此部分所指之詐欺犯行，揆諸首開法條及說明，自
      應為其無罪之諭知。
據上論斷，應依刑事訴訟法第三百零一條第一項前段，判決如主文。
本案經檢察官甲○○到庭執行職務。
中      華      民      國      九十      年    十一    月    二十三    日
                                    臺灣高雄地方法院刑事第六庭
                                        審判長法  官    趙家光
                                              法  官    周玉群
                                              法  官    林韋岑
右正本證明與原本無異。
如不服本判決，應於判決送達後十日內，向本院提出上訴狀。
                                              書記官    董明惠
中     華      民      國       九十      年      十一  月   二十三     日


司法院資訊處製作；財團法人民間司法改革基金會備份。
